臺灣高等法院刑事判決　　　　　　　 96年度交上易字第121號
上　訴　人　臺灣新竹地方法院檢察署檢察官
上　訴　人
即　被　告　乙○○
上列上訴人因被告過失傷害案件，不服臺灣新竹地方法院九十五
年度交易字第二六號，中華民國九十六年二月十三日第一審判決
（起訴案號：臺灣新竹地方法院檢察署九十四年度偵字第六０八
九號），提起上訴，本院判決如下：
    主  文
上訴駁回。
乙○○緩刑參年。
    事  實
一、乙○○於民國九十四年十月五日下午六時八分許，駕駛車號
    ９２５３－ＦＭ號自用小客車，沿新竹市○○○路由東往西
    方向直行，於行經新竹市○○○路與建中路口之無號誌路口
    時，本應注意行經交岔路口，應注意各方來車，減速慢行，
    作隨時停車之準備，並注意車前狀況，以隨時採取必要之安
    全措施，且依當時天候情朗、路面乾燥、無缺陷、無障礙物
    之情形，並無不能注意之情事，竟疏於注意，未減速慢行，
    作隨時停車之準備，仍貿然前行，適甲○○騎乘車號ＲＰＫ
    －７７１號輕型機車沿新竹市○○路由南向北方向行經上開
    路口，乙○○因未注意車前狀況，未及時煞車，而發生撞擊
    ，致甲○○人車倒地，受有右肱股骨折、右脛腓骨開放性骨
    折、骨盆腔性骨折、創傷性蜘蛛膜下腔出血、胸部挫傷併血
    胸、腹內出血、妊娠七個多月之胎兒胎死腹中等傷害。乙○○於肇事後，在未經有偵查犯罪之機關或公務員發覺為犯嫌
    前，待員警前往現場處理時，尚停留於現場，並當場承認為
    肇事人，自首而接受裁判。
二、案經被害人甲○○之配偶丙○○訴由新竹市警察局第二分局
    報請臺灣新竹地方法院檢察署檢察官偵查起訴。
    理  由
壹、程序方面：
一、按法院或檢察官得囑託醫院、學校或其他相當之機關、團體
    為鑑定，並準用第二百零三條至第二百零六條之一之規定；
    鑑定之經過及結果，應命鑑定人以言詞或書面報告，刑事訴
    訟法第二百零八條第一項前段、第二百零六條第一項分別定
    有明文。是本案公訴人所提出臺灣省竹苗區車輛行車事故鑑
    定委員會及臺灣省車輛行車事故鑑定覆議委員會作成之鑑定
    意見書及覆議意見書，係分別由被告乙○○及被害人甲○○
    向上開二委員會申請所作成，此有臺灣省竹苗區車輛行車事
    故鑑定委員會九十四年十二月十九日竹苗行九四０六一九字
    第０九四五三０四三四九號函及臺灣省車輛行車事故鑑定覆
    議委員會九十五年二月十六日府覆議字第０九五０二０００
    一三號函及所附鑑定意見書各一件在卷可參，是上開鑑定均
    非由法院或檢察官依刑事訴訟法規定之囑託鑑定程序囑託鑑
    定，自非刑事訴訟法所定之證據方法，而無證據能力。
二、按被告以外之人於審判外之言詞或書面陳述，除法律有規定
    者外，不得作為證據；又被告以外之人於審判外之陳述，雖
    不符合同法第一百五十九條之一至第一百五十九條之四之規
    定，但經當事人於審判程序同意作為證據，法院審酌該言詞
    陳述或書面陳述作成時之情況，認為適當者，亦得為證據。
    當事人、代理人或辯護人於法院調查證據時，知有第一百五
    十九條第一項不得為證據之情形，而未於言詞辯論終結前聲
    明異議者，視為有前項之同意，刑事訴訟法第一百五十九條
    第一項及第一百五十九條之五分別定有明文。經查，本判決
    下列所引用之各該被告以外之人於審判外之陳述（包含書面
    陳述），除公務員職務上製作之紀錄文書及從事業務之人於
    業務上製作之證明文書，並無顯不可信之情況，分別依刑事
    訴訟法第一百五十九條之四第一款、第二款規定，有證據能
    力外，其餘亦屬傳聞證據部分，檢察官及被告於本院準備程
    序及審判期日中均明示同意此部分之證據有證據能力，且迄
    至言詞辯論終結前亦未撤回前開同意，本院審酌上開證據資
    料製作時之情況，尚無違法不當及證明力明顯過低之瑕疵，
    亦認為以之作為證據應屬適當，故揆諸前開規定，爰依刑事
    訴訟法第一百五十九條之五規定，認前揭證據資料均有證據
    能力。
貳、實體方面：
一、訊據被告乙○○對上揭過失傷害之犯罪事實，於本院審理中
    坦承不諱，核與被害人甲○○於警詢中證述之情節相符，並
    有道路交通事故調查報告表(一)、(二)、道路交通事故現場
    圖各一紙，及車禍現場照片八張在卷可稽。
二、按駕駛人駕駛汽車，行經無號誌之交岔路口時，應減速慢行
    ，作隨時停車之準備；汽車行駛時，駕駛人應注意車前狀況
    ，並隨時採取必要之安全措施，道路交通安全規則第九十三
    條第一項第一款、第九十四條第三項分別定有明文。本件肇
    事之新竹市○○○路與建中路口，係無號誌之交岔路口，有
    上揭道路交通事故調查報告表(一)記載明確，而被告領有合
    格之駕駛執照，其駕駛上開自用小客車行經無號誌交岔路口
    ，自應注意上述道路交通安全規則之規定。經查：
　　（一）被告駕駛車號９２５３－ＦＭ號自用小客車，沿新竹
　　　　　市○○○路由東往西方向直行，於行經新竹市○○○
　　　　　路與建中路口時，並無減速而直接撞上被害人所騎乘
　　　　　機車等情，此經原審當庭勘驗現場路口監視錄影光碟
　　　　　，並製作勘驗筆錄一紙附於原審院卷內可按。又本案
  　　　　車禍發生後，被害人甲○○所騎乘機車為被告所駕駛
　　　　　汽車往前推行而刮地，所產生刮地痕為三十三．二公
　　　　　尺等情，亦有道路交通現場圖及現場照片附於偵查卷
　　　　　可按。是被告顯然未於行經該無號誌路口時，有減速
　　　　　慢行，作隨時停車之準備之情形，否則豈會於撞擊後
　　　　　，尚將被害人甲○○所騎乘機車推行至少三十三．二
　　　　　公尺？是被告未減速之事實，堪予認定。
　　（二）依現場路口監視錄影光碟勘驗結果，當被告所駕車輛
  　　　　行經該路口時，被告駕車所行駛之建功一路同向內側
　　　　　，有一輛車緩慢行駛於建功一路口停等線後方，打方
          向燈準備左轉建中路等情，有原審上揭勘驗筆錄附卷
　　　　　可按。又被告於原審審理亦供稱：其有發現一輛車停
          在其左側等情，則被告駕車行經該路口，已發現其左
          側內側車道上有車停放在路口，則應當減速確認前方
          左側是否車輛或行人正橫越該路口，以避免發生碰撞
          ，而被告事實上經過該路口前並未減速作隨時停車之
          準備，未注意車前正有被害人騎乘機車經過，未及時
          煞車，致本件車禍發生，是如被告有遵照上揭道路交
          通安全規則規定，行經該無號誌路口減速慢行，作隨
          時停車之準備，則被告應當可注意其車前狀況，發現
          被害人甲○○所騎乘之機車，而可避免本案車禍之發
          生。且駕車行經無號誌路口時，在路口同向左側車道
          有車輛停下準備左轉乃屬常態，且該左轉車輛之處置
          亦合乎交通規則，此時行駛外側車道同向之車輛於行
          經路口時，當注意減速慢行，以避免與左側直行車輛
          發生碰撞要屬當然，而該車左側視線為該左轉車輛擋
          住之情形下，亦不會使被告無法減速慢行，且有無法
          注意之情形。
    （三）從被害人甲○○所受右肱股骨折、右脛腓骨開放性骨
          折傷害，以及被害人甲○○所騎乘機車經撞擊後，機
          車右側中段側邊有毀損情形，以及被告所駕駛上揭車
          輛於本案車禍發生後，該車車頭左側及大燈損毀情形
          ，有被害人甲○○診斷證明書、車禍現場照片（見偵
          卷第十八、十九頁）在卷可按。則被告所駕駛之車輛
          左側車頭碰撞被害人甲○○所騎乘機車右側，且依被
          害人甲○○所受右肱股骨折、右脛腓骨開放性骨折傷
          害等情觀之，該撞擊點應該是該機車之中段。由此可
          推知，被害人甲○○所騎乘之機車，已先行到達兩車
          碰撞該路口之位置，亦即被害人甲○○所騎乘之機車
          應先出現於被告所駕車輛之前方後，始發生本件碰撞
          ，是被告若能注意車前狀況，當不致發生本件車禍。
    （四）又被告在原審雖質疑被害人甲○○於上揭車禍發生前
          ，行經該路口有無開啟車頭燈一節，依現場監視錄影
          光碟中並無法明確看出，惟無論被害人甲○○於當時
          是否有開啟車頭燈，與被告上揭行經無號誌之交岔路
          口時，應減速慢行，作隨時停車之準備之義務違反並
          無關連，且被告所駕車輛有開車頭燈等情，可從現場
          監視錄影光碟勘驗中明確可見，應可藉此判斷車前狀
          況。是如被告上揭行經無號誌之交岔路口時，已減速
          慢行，作隨時停車之準備，並注意車前狀況，當可發
          現被害人甲○○正騎乘機車經過該路口，是被害人傅
          宗玲有無開啟車頭燈，不能減免被告之注意義務。
    （五）再依附卷之交通事故調查報告表(一)所載，車禍發生
          當時之天候晴、夜間無照明、柏油路面、路面乾燥、
          無缺陷、無障礙物、視距良好，被告並無不能注意減
          速慢行，作隨時停車之準備並注意車前狀況之情事，
          被告竟於行經無號誌之交岔路口，未減速慢行，作隨
          時停車之準備，導致未注意車前狀況，致被害人傅宗
          玲行經系爭路口時，被告無法即時應變，肇致本件車
          禍，被告之行為顯有過失甚明。
三、被害人甲○○確因本件車禍而受有右肱股骨折、右脛腓骨開
    放性骨折、骨盆腔性骨折、創傷性蜘蛛膜下腔出血、胸部挫
    傷併血胸、腹內出血、妊娠七個多月之胎兒胎死腹中等傷害
    ，有被害人甲○○所提馬偕紀念醫院新竹分院診斷證明書一
    件附於偵查卷中（見偵卷第二十二頁），則被告之過失行為
    與被害人所受傷害間，自有相當因果關係。綜上所述，被告
    犯行堪以認定，應予依法論科。
四、查被告行為後，刑法部分條文業於九十四年二月二日經總統
    以華總一義字第０九四０００一四九０一號令修正公布，並
    自九十五年七月一日起生效施行（下稱現行刑法）；復參酌
    最高法院九十五年五月二十三日第八次刑事庭會議決議意旨
    ，現行刑法第二條第一項之規定，係規範行為後法律變更所
    生新舊法律比較適用之準據法，於現行刑法施行後，應適用
    現行刑法第二條第一項之規定，為「從舊從輕」之比較；又
    比較時應就罪刑有關之共犯、未遂犯、想像競合犯、牽連犯
    、連續犯、結合犯，以及累犯加重、自首減輕暨其他法定加
    減原因（如身分加減）與加減例等一切情形，綜其全部罪刑
    之結果而為比較。次查：
    （一）被告行為時之刑法第四十一條第一項前段規定：「犯
          最重本刑為五年以下有期徒刑以下之刑之罪，而受六
          個月以下有期徒刑或拘役之宣告，因身體、教育、職
          業、家庭之關係或其他正當事由，執行顯有困難者，
          得以一元以上三元以下折算一日，易科罰金。」依斯
          時有效施行之罰金罰鍰提高標準條例第二條前段規定
          （業於九十五年五月十七日經總統以華總一義字第０
          九五０００六九七九一號令修正公布刪除，並自九十
          五年七月一日起生效），依刑法第四十一條易科罰金
          者，就其原定數額提高為一百倍折算一日，則本件被
          告行為時之刑法及罰金罰鍰提高標準條例關於易科罰
          金折算標準之規定，係以銀元三百元折算一日，經折
          算為新臺幣後，應以新臺幣九百元折算一日。而現行
          刑法第四十一條第一項前段規定：「犯最重本刑為五
          年以下有期徒刑以下之刑之罪，而受六個月以下有期
          徒刑或拘役之宣告者，得以新臺幣一千元、二千元或
          三千元折算一日，易科罰金。」，經比較修正前、後
          關於易科罰金折算標準之規定，以修正前刑法第四十
          一條第一項前段及修正前罰金罰鍰提高標準條例第二
          條前段規定，較有利於行為人。
    （二）刑法第三十三條第五款有關於罰金刑之規定，在刑法
　　　　　施行法於九十五年六月十四日修正增訂第一條之一，
　　　　　並自九十五年七月一日起施行。關於罰金刑，刑法分
　　　　　則編各罪所定罰金刑之貨幣單位原為銀元，修正前刑
　　　　　法第三十三條第五款規定：「罰金：一元（銀元）以
　　　　　上。」，而依罰金罰鍰提高標準條例規定，就七十二
　　　　　年六月二十六日前修正之刑法部分條文，罰金數額提
　　　　　高二至十倍，其後修正者則不提高倍數，並依現行法
　　　　　規所定貨幣單位折算新臺幣條例規定，以銀元一元折
　　　　　算新臺幣三元。修正後刑法第三十三條第五款規定：
          「罰金：新臺幣一千元以上，以百元計算之。」，刑
　　　　　法第三十三條第五款所定罰金貨幣單位經修正為新臺
　　　　　幣後，刑法分則各罪所定罰金刑之貨幣單位亦應配合
　　　　　修正為新臺幣，為使刑法分則編各罪所定罰金之最高
　　　　　數額與刑法修正前趨於一致，乃增訂刑法施行法第一
　　　　　條之一：「中華民國九十四年一月七日刑法修正施行
　　　　　後，刑法分則編所定罰金之貨幣單位為新臺幣。九十
　　　　　四年一月七日刑法修正時，刑法分則編未修正之條文
　　　　　定有罰金者，自九十四年一月七日刑法修正施行後，
　　　　　就其所定數額提高為三十倍。但七十二年六月二十六
　　　　　日至九十四年一月七日新增或修正之條文，就其所定
　　　　　數額提高為三倍。」。從而，刑法分則編各罪所定罰
　　　　　金刑之最高數額，於上開規定修正後並無不同，惟修
　　　　　正後刑法第三十三條第五款所定罰金刑最低數額，較
　　　　　之修正前提高，自以修正前刑法第三十三條第五款之
          規定較有利於被告。
    （三）修正前刑法第六十二條規定：「對於未發覺之罪自首
          而受裁判者，減輕其刑。但有特別規定者，依其規定
          。」；修正後第六十二條則規定：「對於未發覺之罪
          自首而受裁判者，得減輕其刑。但有特別規定者，依
          其規定。」。被告係在新法「施行前犯罪並自首」，
          比較修正前後對於犯罪自首者減輕其刑之規定，並參
          酌上開最高法院九十五年第八次刑事庭會議意旨，以
          修正前刑法第六十二條規定對被告較為有利。
　　（四）修正刑法第十條第四項第一款至第五款重傷害定義，
　　　　　均於原先「毀敗」機能上增加「嚴重減損」機能之情
　　　　　形下亦構成重傷害，而此項修正，業涉及犯罪行為可
　　　　　罰性要件之變更，乃罪刑實質內容之變異，是應適用
　　　　　同法第二條第一項，而上揭修正後刑法第十條第四項
　　　　　規定擴張重傷害之範圍，自屬對被告不利，而應適用
　　　　　被告行為時修正前第十條第四項規定定義「重傷害」
　　　　　之範圍。
　　是經整體綜合比較全部罪刑之結果，以九十五年七月一日生
　  效施行前之刑法規定，較有利於被告，依現行刑法第二條第
    一項前段規定，自應適用被告行為時之法律即修正前之刑法
    規定。
五、查被害人甲○○確因本件車禍而受有右肱股骨折、右脛腓骨
    開放性骨折、骨盆腔性骨折、創傷性蜘蛛膜下腔出血、胸部
　　挫傷併血胸、腹內出血、妊娠七個多月之胎兒胎死腹中等傷
　  害，而被害人所受上揭傷害雖因骨盆骨折造成骨盆腔傾斜並
    無法復原，但不屬於重大之傷害，並不影響下肢功能；而被
　　害人骨盆骨折，四肢多處骨折，並未影響被害人之生殖能力
　  ，骨折部份已逐漸癒合等情，分別有馬偕紀念醫院新竹分院
　　九十五年五月十二日馬院竹外系乙字第０九五０００三六三
　  六號，及九十五年七月十一日馬院竹外系乙字第０九五００
    ０五二八九號函各一件附於原審院卷內可按，是被害人甲○○因本案車禍所受傷害，尚非屬上揭修正前刑法第十條所定
　  之重傷害。故核被告所為，係犯修正前刑法第二百八十四條
    第一項前段之過失傷害罪。被告肇事後，在有偵查犯罪職權
    之機關及公務員發覺前，即向據報到場處理之新竹市警察局
    第二分局（原判決誤載為新竹縣警察局新埔分局）警員陳輝
    龍坦承肇事並接受裁判，此有新竹市警察局第二分局九十五
    年九月二十七日竹市警二分偵字第０九五００二一九二三號
    函，及所附勤務中心報案紀錄及警員陳輝龍所製作之「新竹
    市○○○道路交通事故肇事人自首情形紀錄表」各一件在卷
    足憑，應依修正前刑法第六十二條前段規定減輕其刑。
六、原審詳加調查，依刑法第二條第一項前段，修正前第二百八
    十四條第一項前段、修正前第六十二條前段、修正前第四十
    一條第一項前段，罰金罰鍰提高標準條例第一條前段、修正
    前第二條，現行法規所定貨幣單位折算新臺幣條例第二條之
    規定，並審酌被告並無科刑紀錄之素行，有臺灣高等法院被
    告前案紀錄表一紙在卷可憑，及本件係因被告行經該無號誌
    之交岔路口時，未減速慢行，作隨時停車之準備，且未注意
    車前狀況，而煞車不及之注意義務違反程度重大，造成被害
    人甲○○右肱股骨折、右脛腓骨開放性骨折、骨盆腔性骨折
    、創傷性蜘蛛膜下腔出血、胸部挫傷併血胸、腹內出血、妊
    娠七個多月之胎兒胎死腹中等嚴重傷害，及犯罪後態度等一
    切情狀，量處有期徒刑五月，並諭知易科罰金之折算標準，
    其認事用法並無違誤，量刑亦屬妥適。
七、檢察官依告訴人丙○○之請求，以被告惡性重大，尚未與被
    害人甲○○達成和解，原審量刑過輕為由提起上訴；被告則
    以原審量刑過重為由提起上訴。惟被告之過失程度重大，被
    害人甲○○之傷勢嚴重（然未達重傷害之程度），此均如前
    述，但刑法第二百八十四條第一項前段過失傷害之法定刑，
    為六月以下有期徒刑、拘役或五百元以下罰金，而本件被告
    係自首犯罪，依修正前刑法第六十二條前段之規定，應減輕
    其刑，且本案別無其他法定得加重之事由，是原審科以有期
    徒刑五月，已係法院所得審酌之極限，本院審酌原判決所臚
    列之科刑依據，認其量刑並無不合，且被告於本院審理期間
    業與被害人達成和解，賠償損害，是檢察官指摘原審量刑過
    輕，被告指摘原審量刑過重，依上開說明，其上訴均無理由
    ，應駁回之。又被告未曾因故意犯罪受有期徒刑以上刑之宣
    告，有臺灣高等法院被告前案紀錄表在卷可憑，被告於本院
    審理期間業與被害人甲○○達成和解，賠償損害，此有臺灣
    新竹地方法院九十六年度竹調字第九八號和解筆錄在卷可按
    ，另告訴人丙○○亦具狀表示不再追究，同意給予緩刑等語
    （見本院卷第二十二頁），本院斟酌上開事由，認被告經此
    偵審之程序，應無再犯之虞，而緩刑係宣告時適用之法律，
    應逕行適用修正後刑法之規定，毋庸再為新舊法之比較，爰
    依修正後刑法第七十四條第一項第一款之規定，宣告緩刑三
    年，用啟自新。
據上論斷，應依刑事訴訟法第三百六十八條、刑法第七十四條第
一項第一款，判決如主文。
本案經檢察官周誠南到庭執行職務。
中　　華　　民　　國　　96　　年　　6 　　月　　12　　日
                  刑事第四庭  審判長法　官　蔡秀雄
                                    法  官  周煙平
                                    法  官  鄭水銓
以上正本證明與原本無異。
本判決不得上訴。
                                    書記官  劉貞達
中　　華　　民　　國　　96　　年　　6 　　月　　14　　日
附錄本案論罪科刑法條全文
刑法第二百八十四條：
因過失傷害人者，處六月以下有期徒刑、拘役或五百元以下罰金
，致重傷者，處一年以下有期徒刑、拘役或五百元以下罰金。
從事業務之人，因業務上之過失傷害人者，處一年以下有期徒刑
、拘役或一千元以下罰金，致重傷者，處三年以下有期徒刑、拘
役或二千元以下罰金。
